【裁判字號】    87,訴,1842
【裁判日期】    890516
【裁判案由】    損害賠償
【裁判全文】
臺灣板橋地方法院民事判決  八十七年度訴字第一八四二號
    原      告  華南產業保險股份有限公司
                              .
    法定代理人  丙○○
    訴訟代理人  乙○○
    被      告  丁○○
    訴訟代理人  翁顯杰律師
    被      告  府乘交通有限公司  設新竹縣竹北市○○路四五四號
    法定代理人  甲○○        .
右當事人間請求損害賠償事件，本院判決如左：
    主      文
被告應連帶給付原告新台幣陸拾萬零壹仟零伍拾元及自民國八十七年十二月二十二
日起至清償日止按週年利率百分之五計算之利息。
原告其餘之訴駁回。
訴訟費用由被告連帶負擔七分之六，餘由原告負擔。
本判決原告勝訴部分，於原告以新台幣貳拾萬元為被告供擔保後，得假執行。但被告
如於假執行程序實施前，以新台幣陸拾萬零壹仟零伍拾元為原告預供擔保，得免為
假執行。
原告其餘假執行之聲請駁回。
    事      實
甲、原告方面：
  一、聲明：被告應連帶給付原告新台幣柒拾萬元及自起訴狀繕本送達翌日即八十七
      年十二月二十二日起至清償日止按週年利率百分之五計算之利息。並陳明願供
      擔保請准宣告假執行。
  二、陳述：
  (一)被告丁○○於民國八十六年十月八日十一時許，無照駕駛其雇主即府乘交通有
      限公司(下稱府乘公司)所有之ＧＸ─８１７號營業聯結車，行經國道一號公路
      北上三七公里四二○公尺處，因未保持安全距離，引發連續撞擊，致原告所承
      保之Ｇ２─８９８７號自小客車受損，本件車禍經送台灣省台北縣區車輛行車
      事故鑑定委員會鑑定決果，被告丁○○無照駕駛聯結車未保持安全距離為肇事
      原因。
  (二)原告曾通知被告至車廠看車，但被告沒有去看，原告也曾發過存證信函給被告
      ，要求協調解決。嗣前開受損車輛，經以新台幣(下同)七十萬元估修，並於理
      賠後蒙被保險人簽復賠款滿意書，原告爰依保險法第五十三條之規定取得代位
      權，惟經原告向被告請求，被告迄今未賠償，為此依法提起本訴，請求判決如
      訴之聲明事項。
  (三)提出車輛行車事故鑑定報告書、估價單、發票、理賠滿意書、保險單、保險費
      收據、汽車行照、駕駛人駕照、催告信函及回執、車損照片及修復後照片為證
      據。
乙、被告方面：被告二人均未於最後言詞辯論期日到場，據其以前到場所為之聲明及
    陳述如下：
  一、聲明：原告之訴駁回。如受不利益之判決，請准供擔保免為假執行。
  二、陳述：
  (一)被告府乘公司對被告丁○○為其受僱人肇事聯結車為府乘公司所有丁○
      ○過失肇事不爭執。
  (二)原告將車修復，應係依民法第二百十三條之規定請求回復原狀，惟應回復原狀
      者，必於經債權人定相當期限催告後，逾期不為回復，或不能回復或回復有重
      大困難時，方得請求改以金錢賠償其損害。本件被告未曾接獲原告定相當期限
      催告被告就毀損其所有車號Ｇ２─８９８７號車輛回復損害發生前之原狀，而
      逕由原告代位起訴請求所支出之汽車修理費，揆諸前述說明，依法自有不合。
  (三)系爭車輛損害情形為右後車尾及左前車頭受損，然其修理費竟高達七十萬元，
      難令被告置信，被告否認原告所提之估價單及發票之真正。
    理      由
一、被告二人經合法通知，均未於最後言詞辯論期日到場，核無民事訴訟法第三百八
    十六條各款所列情形，爰依原告之聲請，由其對之一造辯論而為判決。
二、本件原告主張被告府乘公司之受僱人被告丁○○駕駛被告府乘公司所有之聯結車
    過失肇事，致原告承保之自小客車受損之事實，業經原告提出車輛行車事故鑑定
    報告書、車損照片及保險單等為證據，且為被告所不爭執，應堪認為原告此部分
    之主張為真正。又被告雖抗辯原告未曾催告被告回復受損車輛原狀，逕為金錢賠
    償之請求於法不合，惟原告提出通知被告出面協調解決之存證信函及回執為證，
    是被告此部分之抗辯尚非可採；另被告抗辯原告承保之車輛僅右後車尾及左前車
    頭受損，修理費不需高達七十萬元，而否認原告提出之估價單及發票之真正，然
    此部分事實業經原告提出修復該受損車輛之發票及車損照片為證據，被告則未舉
    證證明其主張為真實，亦堪認為原告之主張為真實。
三、按「被保險人因保險人應負保險責任之損失發生，而對於第三人有損失賠償請求
    權者，保險人得於給付賠償金額後，代位行使被保險人對於第三人之請求權」，
    保險法第五十三條第一項前段定有明文。本件原告於保險事故發生後，已給付被
    保險人保險金七十萬元，依前開法條之說明，原告得代位行使被保險人對於被告
    丁○○請求權。次按「受僱人因執行職務，不法侵害他人之權利者，由僱用人與
    行為人連帶負損害賠償責任」，民法第一百八十八條第一項前段定有明文。本件
    被告丁○○為被告府乘公司之受僱人，趙忠名執行職務時不法侵害他人權利，原
    告代位請求被告丁○○與府乘公司連帶負賠償責任，自無不合。末按「應回復原
    狀者，如經債權人定相當期限催告後，逾期不為回復時，債權人得請求以金錢賠
    償其損害」，民法第二百十四條定有明文，原告既然曾定相當期限催告被告，而
    被告未盡回復原狀之責，原告請求以金錢賠償其損害，於法有據。本件原告承保
    之Ｇ２─８９８７號自小客車，係於八十五年十月十六日領照使用，此有原告提
    出之行車執照影本一紙在卷可參，至八十六年十月八日本件肇事發生受損時，已
    使用一年，其汽車及附加零件已有折舊，故就汽車及換新零件部分自應予以折舊
    而扣除差額。上開車輛之修復費用為七十萬元，其中零件費用為五十九萬三千六
    百八十三元，工資費用為七萬二千九百八十四元，此有原告提出之估價單、統一
    發票可為憑，依行政院公布之固定資產耐用年數表及固定資產折舊率表，採平均
    法計算其折舊，即系爭自用小客車耐用年數為五年，故其每年折舊六分之一，故
    上述汽車及更換新零件部分之折舊金額應為九萬八千九百四十七元 [ 593683 x
    1/6 = 98947 (元以下四捨五入)] ，則原告得請求之損害賠償金額為六十萬一千
    零五十三元 (000000 - 00000 = 601053)。綜上所述，原告請求被告連帶給付六
    十萬一千零五十三元及自起訴狀繕本送達翌日即八十七年十二月二十二日起至清
    償日止按週年利率百分之五計算之遲延利息部分，為有理由，應予准許，其逾此
    部分之請求，則為無理由，應予駁回。
四、兩造分別陳明願供擔保請准宣告假執行，就原告其勝訴部分，核無不合，爰分別
    酌定相當金額准許之；至原告敗訴部分，因訴之駁回，其假執行之聲請失所附麗
    ，應併予駁回。
五、兩造其餘主張陳述及攻擊防禦方法與本件判決結果已不生影響，故不一一論列，
    附此敘明。
六、據上論結：本件原告之訴為一部有理由，一部無理由，依民事訴訟法第三百八十
    五條第一項前段、第七十九條但書、第八十五條第二項、第三百九十條第二項、
    第三百九十二條，判決如主文。
中      華      民      國    八十九    年      五      月     十六     日
                                臺灣板橋地方法院民事第一庭
~B法  官  許瑞東
右正本證明與原本無異。
如不服本判決，應於判決送達後廿日，內向本院提出上訴狀。
中      華      民      國    八十九    年      五      月     十六     日
~B書記官  許慧禎


司法院資訊處製作；財團法人民間司法改革基金會備份。
